【裁判字號】    89,訴,369
【裁判日期】    900718
【裁判案由】    贈與稅
【裁判全文】
臺北高等行政法院裁定                              八十九年度訴字第三六九號
    原      告  甲○○
    訴訟代理人  陳丁章律師
                潘正芬律師
    複代理人    王泓鑫律師
                沈政雄律師
    參  加  人  乙○○
                丙○○
                丁○○
                戊○○
                己○○
                庚○○○
                辛○○
                壬○○
                癸○○
                子○○
    被      告  財政部臺灣省北區國稅局
    代  表  人  林吉昌
    訴訟代理人  卯○○
                寅○○
                丑○○
右當事人間因贈與稅事件，原告不服財政部中華民國八十九年六月二十六日台財訴字
第○八九○○○○一三六號訴願決定，提起行政訴訟，本院依職權以裁定命參加人參
加原告之訴訟後，裁定如左︰
    主  文
原告之訴駁回。
訴訟費用由原告負擔。
    理  由
一、按訴訟標的為確定判決之效力所及者，行政法院應以裁定駁回原告之訴，為行政
    訴訟法第一百零七條第一項第九款所明定。次按為訴訟標的之法律關係，於確定
    之終局判決中已經裁判者，就該法律關係有既判力，當事人不得以該確定判決事
    件終結前所提出或得提出而未提出之其他攻擊防禦方法，於新訴訟為與該確定判
    決意旨相反之主張，法院亦不得為反於該確定判決意旨之裁判，行政法院（現改
    制為最高行政法院）七十二年判字第三三六號著有判例。
二、本件原告之母李林瑤琴於民國七十九年一月十五日將其所有坐落台北縣三重市○
    ○段二十之一、二十六、二十六之二、三十、三十之二地號及同市○○段四九一
    地號農地計六筆贈與原告，經被告（承受台北縣稅捐稽徵處國稅稽徵業務）准依
    行為時遺產及贈與稅法第二十條第五款規定不計入贈與總額，免徵贈與稅。嗣被
    告所屬三重稽徵所於八十一年九月二十九日會同三重市公所、地政機關派員會勘
    結果，發見台北縣三重市○○段三十、三十之二地號及同市○○段四九一地號土
    地現場為土堆及雜草，未為耕作，乃依行為時農業發展條例第三十一條但書規定
    追繳李林瑤琴贈與稅新台幣（下同）七、二九五、二五○元。李林瑤琴不服，申
    請復查，未獲變更，循序提起行政訴訟，經行政法院八十三年度判字第五八五號
    判決駁回其訴確定。李林瑤琴猶不服，迭次提起再審之訴及聲請再審，均遭駁回
    ，而上開稅款亦於八十三年三月二十六日繳納完畢。嗣李林瑤琴於八十五年四月
    十六日死亡，原告為其繼承人，復於八十八年一月、三月及七月間申請退還前所
    繳納之贈與稅七、二九五、二五○元及自原告向被告繳納日起至被告清償日止之
    利息，經被告以八十八年九月八日北區國稅三重審第八八○八九五六四號函復略
    以，系爭稅款業經行政救濟程序終結，原核定已告確定而予否准。原告不服，提
    起訴願，亦遭決定駁回，遂提起行政訴訟。
三、經查原告之母李林瑤琴以被告核課本件贈與稅為違法之行政處分，提起行政爭訟
    ，請求撤銷該處分，業經行政法院八十三年度判字第五八五號判決駁回確定，本
    院自不得另為撤銷或變更該課稅處分之判決（即不得為與八十三年度判字第五八
    五號判決相反或歧異之判決）。原告訴稱被告以不具農政專業資格人員所作不實
    會勘紀錄為依據，依農業發展條例第三十一條規定追繳李林瑤琴贈與稅七、二九
    五、二五○元之行政處分係有瑕疵之違法處分，應予撤銷，並依稅捐稽徵法第二
    十八條規定退還原告全部稅款云云。經核原告之母李林瑤琴應繳納系爭贈與稅之
    訴訟，既經行政法院八十三年度判字第五八五號判決確定，李林瑤琴於八十五年
    四月十六日死亡，原告為其繼承人，其以被告核課本件贈與稅違法，起訴請求撤
    銷原處分及訴願決定，並退還溢繳之稅款，其訴訟標的自屬該確定判決之效力所
    及。揆諸首揭規定，原告之訴自非合法，應予駁回。原處分以系爭稅款業經行政
    救濟程序終結，原核定已告確定而予否准，並無不合，訴願決定以本件原核定補
    稅之行政處分救濟程序已告確定，遞以原告之請求為無理由而決定駁回，理由雖
    未盡相同，惟其結果並無不同，均應予維持，併予敘明。
四、依行政訴訟法第一百零七條第一項第九款、第一百零四條、民事訴訟法第九十五
    條、第七十八條，裁定如主文。
中    華    民    國      九十      年      十        月      十一      日
                 臺 北 高 等 行 政 法 院   第 一 庭
                                審 判 長 法  官  鄭 忠 仁
                                         法  官  林 育 如
                                         法  官  楊 莉 莉
右為正本係照原本作成。
如不服本裁定，應於送達後十日內向本院提出抗告狀（須按他造人數附繕本）。
中    華    民    國      九十      年      十        月      十一      日
                                         書記官  黃 舜 民


司法院資訊處製作；財團法人民間司法改革基金會備份。
